臺北高等行政法院判決
　　　　　　　　　　　　　　　　　　 95年度訴字第01441號
　　　　　　　　　　　　　　　.
原　　　告　黃素梅即尚振農產加工廠
訴訟代理人　乙○
　　　　　　甲○○
被　　　告　財政部基隆關稅局
代　表　人　丘欣（局長）
訴訟代理人　丙○○
上列當事人間因虛報進口貨物產地事件，原告不服財政部中華民
國95年3 月3 日台財訴字第09400523640 號訴願決定（案號：第
00000000號），提起行政訴訟，本院判決如下：
　　主  文
原告之訴駁回。
訴訟費用由原告負擔。
　　事  實
一、事實概要：原告於民國（下同）91年11月至12月間委託誠利
    報關有限公司向被告申報自香港進口食品10批（進口報單號
    碼如附表所示）。經被告事後稽核，查得實到貨物產地為中
    國大陸，且非屬經經濟部公告准許輸入之大陸物品，遂以原
    告涉有虛報進口貨物產地，逃避管制等違法行為，且來貨均
    已放行等情，依據海關緝私條例第37條第3 項轉依同條例第
    36條第1 項之規定，分別處貨價2 倍之罰鍰共計新台幣（下
    同）7,481,372 元（詳如附表所示）。原告不服，申請復查
    未獲變更，提起訴願亦遭決定駁回，遂提起行政訴訟。
二、兩造聲明：
  (一)原告聲明：
    1.訴願決定及原處分均撤銷。
    2.訴訟費用由被告負擔。
　(二)被告聲明：
   1.駁回原告之訴。
   2.訴訟費用由原告負擔。
三、兩造之爭點：被告認定系爭貨物產地為中國大陸，是否有據
                ？
　(一)原告主張之理由：
    1.系爭貨物係原告向香港英寶行國際有限公司（ENGLANDBO-
      UGH INTERNATIONAL LTD.）（下稱英寶行）購買，通關時
      業經被告拆封徹底查驗其包裝及各項記載，認為無訛始予
      放行，原告遂將尾款結清，嗣被告要求原告提供產地證明
      ，因貨款已結清，英寶行不同意再提供產地證明。又系爭
      貨物於通關時曾經被告扣留樣品以供查驗，被告應將所扣
      留之樣品送請鑑定，以確定系爭貨物是否屬大陸物品。
    2.被告以漢通股份有限公司（下稱漢通公司）所提供之貨櫃
      歷史動態，認定系爭貨物屬大陸物品。惟查：
      (1)系爭貨櫃自大陸蛇口起運，經香港再抵基隆，有由大陸
        蛇口裝貨運至香港卸貨復裝貨，再運抵基隆之可能。被
        告雖以裝載系爭貨物之貨櫃歷史動態為據，卻僅以貨櫃
        曾到大陸蛇口即推定系爭貨物係在大陸蛇口裝船，不顧
        系爭貨櫃亦曾在香港裝船之記載。
      (2)WFHU0000000 及HEPU0000000 貨櫃於91年11月12日雖有
        在大陸蛇口重櫃裝船之紀錄，但於同年月14日在香港亦
        均有重櫃裝船紀錄，復運至基隆，系爭貨物究於香港或
        大陸蛇口裝船，尚非無疑。
      (3)HPEU0000000 貨櫃於91年11月17日在香港裝船後至基隆
        ，並無在大陸蛇口裝船之紀錄。又HPEU0000000 貨櫃之
        歷史動態紀錄於91年11月10日，同一日中即有3 項記載
        ：香港裝船至大陸蛇口基隆轉運至香港香港裝船
        至香港。該動態紀錄間互相矛盾且無法銜接，被告逕以
        貨櫃歷史動態紀錄為據，尚嫌率斷。
      (4)漢通公司係建華國際實業股份有限公司（下稱建華公司
        ）之代理商，漢通公司之貨櫃歷史動態紀錄資料均係來
        自於建華公司。經查建華公司所提供之貨櫃歷史動態紀
        錄，並無被告所指之貨櫃動態，故被告所提之漢通公司
        貨櫃歷史動態紀錄，顯有可疑。
    3.遠東貿易服務中心駐香港辦事處93年4 月30日港經發字第
      0040418 號函（下稱香港辦事處93年函）與本案無關：
      (1)香港辦事處93年函及其附件，係香港辦事處及英寶行就
        另案5批貨物所為之查詢及答覆，與系爭貨物無關。
      (2)查該函及其附件明確表示「該5 批貨物（蜜餞）係由客
        人來香港洽談及檢視樣品而達成買賣，該公司並以此向
        中國大陸汕頭及福建韶安數家食品工廠訂購」，並未表
        示英寶行全部貨物及本件系爭貨物係向大陸訂購。被告
        僅以該函推論英寶行為向大陸購買食品轉售台灣之供應
        代辦商，而認定系爭貨物亦係向大陸訂購，即有未合。
      (3)經原告向英寶行查證，英寶行表示本件系爭貨物確非自
        大陸訂購，係自馬來西亞進口至香港加工之食品（糖果
        ），與香港辦事處93年函所涉貨物（蜜餞）顯有不同。
　(二)被告主張之理由：
    1.依WFHU0000000 及HEPU0000000 兩貨櫃歷史動態之紀錄，
      系爭貨櫃於91年11月9 日領出空櫃（PX），11月11日在蛇
      口重櫃進貨櫃場（FX），12日重櫃裝船（OF），由ZHAOGANG
      輪於11月13日運至香港等待中轉（TS）（轉運），再於11
      月14日重櫃裝船（OF），由KOJ015N 輪承載運至基隆。11
      月13及14日期間在香港並無領櫃、卸貨、裝櫃之紀錄，故
      其內裝貨物仍為蛇口裝船之同一批。
    2.依HPEU0000000 貨櫃歷史動態紀錄，係於91年11月13日在
      蛇口領出空櫃（PX），11月16日運至香港等待中轉（TS）
      （轉運），再於11月17日重櫃裝船（OF），由SWT0251N輪
      承載運至基隆。11月14及15日間之動態顯係漏列，惟紀錄
      既載明該櫃在香港中轉（TS），即表示係來自蛇口之重櫃
      由香港轉口，如係於香港裝櫃自無須中轉。
    3.根據查得之貨櫃歷史動態資料，本案貨櫃在香港之裝船紀
      錄均顯示該等貨櫃係由蛇口載運至香港後，再由A 船轉交
      B 船裝載，以中轉方式，轉運至基隆。原告所稱「該貨櫃
      亦曾在香港裝船之記載」亦僅貨櫃在香港換船裝載而已。
    4.原告所稱HPEU0000000 貨櫃在91年11月10日同一天內就有
      3 項記載乙節，經漢通公司解釋，因該三個動作日期在同
      一天，電腦擷取時，無法分辨其先後順序，以致造成誤列
      ，依時間先後順序應為8 →7 →9 →6 ，即該貨櫃由基隆
      運至香港後，重櫃一度裝入MAN FU輪，因故換由CHO BO 2
      V.NJO2輪承載運至蛇口。惟該櫃此一時段非系案貨物承租
      期，故與本案無涉。
    5.查香港辦事處93年函雖非針對本案所為之查證，惟英寶行
      於回覆函中自承：「‧‧‧本公司為一間商務代理及貿易
      公司。」可證該公司非生產廠商；復由本案相關貨櫃歷史
      動態顯示，系案貨物均由廣東蛇口裝船，再經香港中轉，
      運至基隆之事實，被告以此認定來貨為中國產製，洵非無
      據。原告訴稱：「英寶行表示‧‧‧係向馬來西亞進口至
      香港加工之食品」乙節，顯與事證不符。又有關進口貨物
      之價格、產地，海關委託駐外單位查證案件，其案情與已
      成立緝案有相同或類似者，得免再重複查證，以減輕駐外
      單位之沉重負擔。英寶行既同為另案5 批貨物之出貨人，
      被告自得參考引用。惟系案產地之認定，被告係依查得之
      貨櫃動態紀錄認定其產地為中國大陸，並無移花接木混充
      、亦非臆測推斷。
    6.貨櫃歷史動態紀錄乃現今船運公司標準作業之一，每只貨
      櫃之運送、裝載、維修等紀錄，船公司均予鍵入電腦，各
      公司僅在電腦紀錄保留期間有長短不同而已。本案貨櫃歷
      史動態紀錄乃由台灣船務代理漢通公司提供，每頁均蓋有
      該公司章戳，應負證明責任。原告未提出具體反證，自無
      因該紀錄於己不利，即否認該貨櫃歷史動態資料。復據建
      華公司96年8 月15日函復被告略稱：漢通公司是福海航運
      公司在台灣之代理，而本公司為建華海運公司在台灣之代
      理，兩者之間無代理關係。原告所訴顯有誤解。
    7.據建華公司96年8 月15日函略稱：本公司提供之貨櫃動態
      乃貨櫃駐留台灣期間之動態，而漢通公司在2003年底及20
      04年初所提供之貨櫃動態，為貨櫃自出口台灣之後到進口
      台灣之前此段期間之動態。即建華公司所提供之貨櫃動態
      ，並無系案貨物進口前，在國外裝櫃及輸送期間之紀錄。
      經檢視建華公司提供之貨櫃歷史動態紀錄：貨櫃HFHU0000
      000 號欠缺2002/11/24至2002/12/15期間之紀錄；貨櫃WF
      HU0000000 號欠缺2002/10/02至2002/11/14期間之紀錄；
      貨櫃HPEU0000000 號欠缺2002/11/09至2002/11/14期間之
      紀錄；貨櫃HFHU0000000 號欠缺2002/11/10至2002/11/21
      期間之紀錄；貨櫃HPEU0000000 號欠缺2002/11/10至2002
      /11/21期間之紀錄；貨櫃WFHU0000000 號欠缺2002/10/23
      至2002/11/17期間之紀錄；貨櫃HFHU0000000 號欠缺2002
      /10/23至2002/11/17期間之紀錄；貨櫃HPEU0000000 號欠
      缺2002/10/30至2002/11/17期間之紀錄；貨櫃WFHU000000
      0 號欠缺2002/10/24至2002/11/10期間之紀錄；貨櫃WFHU
      0000000 號欠缺2002/10/23至2002/11/10期間之紀錄，各
      該期間欠缺紀錄，恰係漢通公司所提供貨櫃動態表，呈現
      系爭貨物均由廣東蛇口裝船再經香港轉運至基隆之事實。
　　理  由
一、原告起訴後，被告代表人先後變更為陳天生及丘欣，均經具
    狀聲明承受訴訟，核無不合，應予准許，合先敘明。
二、按「報運貨物進口而有下列情事之一者，得視情節輕重，處
    以所漏進口稅額2 倍至5 倍之罰鍰，或沒入或併沒入其貨物
    ：‧‧‧四、其他違法行為。」「有前2 項情事之一而涉及
    逃避管制者，依前條第1 項及第3 項論處。」「私運貨物進
    口‧‧‧者，處貨價1 倍至3 倍之罰鍰。」「前2 項私運貨
    物沒入之。」「有違反本條例情事者，除依本條例有關規定
    處罰外，仍應追徵其所漏或沖退之稅款。但自其情事發生已
    滿5 年者，不得再為追徵或處罰。」為海關緝私條例第37條
    第1 項及第3 項、第36條第1 項及第3 項、第44條所明定。
    次按進口非屬「臺灣地區與大陸地區貿易許可辦法」第7 條
    規定准許輸入之大陸地區物品者，即構成進口禁止輸入之物
    品而涉及逃避管制之違法行為。
三、原告於91年11月至12月間委託誠利報關有限公司向被告申報
    自香港進口食品10批（進口報單號碼如附表所示）。經被告
    事後稽核，查得實到貨物產地為中國大陸，且非屬經經濟部
    公告准許輸入之大陸物品，遂以原告涉有虛報進口貨物產地
    ，逃避管制等違法行為，且來貨均已放行等情，依據海關緝
    私條例第37條第3 項轉依同條例第36條第1 項之規定，分別
    處貨價2 倍之罰鍰共計7,481,372 元（詳如附表所示）。原
    告不服，循序提起行政訴訟，主張系爭貨物係向英寶行購買
    ，並非大陸物品，進口通關時業經被告查驗無訛放行，因貨
    款已結清，英寶行不同意再提供產地證明；又漢通公司係建
    華公司之代理商，其貨櫃歷史動態紀錄資料均源於建華公司
    ，惟建華公司提供之貨櫃歷史動態紀錄並無被告所指之貨櫃
    動態，故被告依漢通公司提供顯有可疑之貨櫃歷史動態為據
    ，認定系爭貨物屬大陸物品，即有違誤；至於香港辦事處93
    年函及其附件，係香港辦事處及英寶行就另案5 批貨物所為
    之查詢及答覆，與系爭貨物無關，不能據以推論系爭貨物亦
    係英寶行向大陸訂購云云。經查：
  (一)原告申報系爭貨物產地為香港，惟依裝載系爭貨物之貨櫃（
    貨櫃號碼如附表所示）歷史動態資料顯示，均係在中國大陸
    蛇口重櫃裝船載運至香港等待中轉（TS）（轉運），再轉船
    載運至我國基隆港（見本院卷99－118 頁），足見系爭貨物
    並非自香港裝載起運，難認其產地為香港。
  (二)另依香港辦事處93年函及所附英寶行西元2004年4 月30日回
    覆函可知，英寶行並非製造商，而係接獲交易訂單後另行購
    貨轉售之商務代理及貿易公司（見本院卷119 、120 頁）。
    原告雖稱系爭貨物係英寶行自馬來西亞進口至香港加工，惟
    其既未能提出系爭貨物自馬來西亞出口報關及由香港進口報
    關之相關文件，復無法提供系爭貨物在馬來西亞製造或香港
    加工之生產線整線證明，無從證明其確為馬來西亞或香港產
    製，空言主張自無可取。至於原告所提英寶行出具之商業發
    票及貨款收據（本院卷77、78頁），僅能顯示系爭貨物係向
    英寶行購買，不足以為原告有利之證明。是被告依據貨櫃動
    態表紀錄，綜合上情認定系爭貨物為中國大陸產製，顯屬有
    據。
  (三)按貨櫃歷史動態紀錄乃現今船運公司標準作業之一，每只貨
    櫃之運送、裝載、維修等紀錄，船公司均予鍵入電腦，僅有
    電腦紀錄保留期間長短不同之差異。系爭貨物之貨櫃歷史動
    態紀錄係由漢通公司提供，依建華公司96年8月15日致被告
    函所稱：「漢通公司當時是福海航運公司在台灣之代理，而
    本公司（建華國際實業股份有限公司）為建華海運公司在台
    灣之代理，兩者之間（漢通公司與建華國際）並無代理關係
    。」「本公司提供之貨櫃動態乃貨櫃駐留台灣期間之動態，
    而漢通公司在2003年底及2004年初所提供之貨櫃動態，為貨
    櫃自出口台灣之後到進口台灣之前此段期間之動態。」等語
    （本院卷161 頁），足見漢通公司提供系爭貨物進口前在國
    外裝櫃及輸送期間之紀錄應堪採據。至於原告所提建華船務
    有限公司西元2007年4 月11日函件所稱：「．．．要求提供
    之2002年9 月至12月的10個貨櫃．．．之香港建華貨櫃動態
    ．．．因敝（公）司當時電腦容量不足且更新電腦貨櫃動態
    ，故相關文件資料都沒有儲存了，無法列印供．．．」（本
    院卷163 頁），非謂自始無該項登錄資料，僅無儲存而已，
    自不能據以否定漢通公司提供之貨櫃歷史動態紀錄。
  (四)按國際貿易實務，買賣雙方對成交貨物之名稱、品質、規格
    、產地等，均於成交時即有明確約定，而進口人自國外報運
    貨物進口，亦有據實申報所運貨物之名稱、品質、規格、產
    地等之義務。原告從事進口食品業務，縱如所言係向香港購
    貨，惟香港鄰近中國大陸，大陸物品充斥，為眾所周知之事
    ，其未注意事前查證或特別約明賣方不得以大陸物品交付，
    縱無故意，難謂無過失，被告依法論處並無不合。
四、綜上所述，原告主張均無可採。從而被告以原告申報進口系
    爭貨物之原產地為香港，實到貨物為中國大陸產製，且非屬
    經經濟部公告准許輸入之大陸物品，認原告有虛報進口貨物
    產地，逃避管制之違章行為，且來貨均已放行，分別處貨價
    2 倍之罰鍰共計7,481,372 元（詳如附表所示），訴願決定
    予以維持，揆諸首開規定，均無違誤。原告仍執前詞訴請撤
    銷，為無理由，應予駁回。
五、兩造其餘陳述於判決結果不生影響，無庸一一論列，併予敘
    明。
據上論結，本件原告之訴為無理由，爰依行政訴訟法第98條第1
項前段，判決如主文。
中　　華　　民　　國　　96　　年　  10　　月　 24  　 日
                         第三庭審判長法  官　姜  素  娥
                                     法  官　曹  瑞  卿
                                     法  官　楊  莉  莉
上為正本係照原本作成。
如不服本判決，應於送達後20日內，向本院提出上訴狀並表明上
訴理由，如於本判決宣示後送達前提起上訴者，應於判決送達後
20日內補提上訴理由書（須按他造人數附繕本）。
中　　華　　民　　國　　96　　年　  10　　月　 24  　 日
                                     書記官  林　俞　文
